臺灣高等法院刑事判決
109年度上易字第804號
上  訴  人  
即  被  告  劉晉安



上列上訴人即被告因竊盜案件，不服臺灣桃園地方法院109年度
審易字第42號，中華民國109年3月6日第一審判決（起訴案號：
臺灣桃園地方檢察署108年度偵字第27416號），提起上訴，本院
判決如下：
    主  文
原判決撤銷。 
劉晉安共同犯踰越窗戶竊盜罪，累犯，處有期徒刑拾壹月。
未扣案如附表編號1、2「犯罪所得欄」所示之犯罪所得沒收，於
全部或一部不能沒收或不宜執行沒收時，追徵其價額。
    事  實
一、劉晉安於民國103年間竊盜案件，經臺灣臺北地方法院以103
    年審易字第1341號判處有期徒刑7月（共3罪），應執行有期
    徒刑1年6月確定；於103年間因竊盜案件，經臺灣新北地方
    法院以103年度審簡字第1102號判處有期徒刑6月（共2罪）
    ，應執行有期徒刑10月確定，前揭各罪嗣經臺灣新北地方法
    院以104年度聲字第2124號裁定應執行有期徒刑2年3月確定
    ，於106年5月28日執行完畢。詎猶不思悔改，得知桃園市○○
    區○○路00號「桃園市私立和昭汽車駕駛人訓練班」（下稱和
    昭訓練班）內備有營運零用金，竟與陳煦盈（由檢察官另案
    偵辦）共同意圖為自己不法所有，基於竊盜之犯意聯絡，於
    108年6月4日凌晨2時54分許，前往和昭訓練班，由陳煦盈在
    外把風，劉晉安則卸下先前已遭破壞之鐵窗，踰越窗戶後侵
    入其內（侵入住居部分未據告訴），徒手竊取如附表所示之
    物，得手後逃離現場。
二、案經陳世傑訴由桃園市政府警察局蘆竹分局報請臺灣桃園地
    方檢察署檢察官偵查起訴。 　　
    理  由
壹、證據能力部分：
一、按刑事訴訟法第159條第1項固規定，被告以外之人於審判外
    之言詞或書面陳述，除法律有規定者外，不得作為證據。惟
    同法第159條之5亦明定：「被告以外之人於審判外之陳述，
    雖不符前4條之規定，而經當事人於審判程序同意作為證據
    ，法院審酌該言詞陳述或書面陳述作成時之情況，認為適當
    者，亦得為證據」、「當事人、代理人或辯護人於法院調查
    證據時，知有刑事訴訟法第159條第1項不得為證據之情形
    ，而未於言詞辯論終結前聲明異議者，視為有前項之同意」
    ，其立法意旨在基於證據資料愈豐富，愈有助於真實發現之
    理念，酌採當事人進行主義之證據處分權原則，並強化言詞
    辯論主義，透過當事人等到庭所為之法庭活動，在使訴訟程
    序順暢進行之要求下，承認傳聞證據於一定條件內，得具證
    據適格，屬於傳聞法則之一環，基本原理在於保障被告之訴
    訟防禦反對詰問權。是若被告對於證據之真正、確實，根本
    不加反對，完全認同者，即無特加保障之必要，不生所謂剝
    奪反對詰問權之問題（最高法院102年度台上字第309號判決
    意旨參照）。又當事人、代理人或辯護人於調查證據時，知
    有刑事訴訟法第159條第1項不得為證據之情形，卻表示「對
    於證據調查無異議」、「沒有意見」等意思，而未於言詞辯
    論終結前聲明異議者，應視為已有將該等傳聞證據採為證據
    之同意（最高法院93年度台上字第3533號、94年度台上字第
    2976號判決意旨參照）。經查，本判決下列所引各項供述證
    據，上訴人即被告劉晉安（下稱被告）於本院審理時，均已
    陳稱：沒有意見等語明確（見本院卷第54至55頁），本院審
    酌各該證據作成時之情況，並無違法不當或證明力明顯過低
    之瑕疵，認以之作為證據應屬適當，依刑事訴訟法第159條
    之5規定，俱有證據能力。
二、至其餘憑以認定被告犯罪事實之本判決下列所引各項非供述
    證據，查無違反法定程序取得之情，依同法第158條之4規定
    反面解釋，俱有證據能力。
貳、實體部分： 
一、上開事實業據被告於警詢、偵查、原審及本院時均坦承不諱
    （見偵查卷第10至12頁、第135至136頁、原審卷第49頁、第
    56頁、本院卷第57至58頁），並經告訴代理人陳怡如、證人
    劉舜青分別於警詢及偵查時之證述相符（見偵查卷第49至52
    頁、第65至72、第81至83頁、第147頁），復有桃園市政府
    警察局蘆竹分局警員職務報告、現場勘察採證紀錄表、勘察
    照片、勘察採證同意書、內政部警政署刑事警察局108年7月
    18日刑生字第1080057733號鑑定書、監視錄影畫面翻拍照片
    及汽車駕駛人訓練班立案證書在卷可稽（見偵查卷第34至48
    頁、第55至63頁、第149頁）。被告任意性之自白與事實相
    符，堪予採信。事證明確，應依法論科。
二、論罪科刑：
  ㈠核被告所為，係犯刑法第321條第1項第2款之踰越窗戶竊盜罪
    。被告與陳煦盈就上開犯行間，有犯意聯絡及行為分擔，應
    論以共同正犯。
　㈡刑法第47條第1項規定：「受徒刑之執行完畢，或一部之執行
    而赦免後，5年以內故意再犯有期徒刑以上之罪者，為累
　　犯，加重本刑至二分之一。」有關累犯加重本刑部分，不分
　　情節，一律加重最低本刑，於不符合刑法第59條所定要件的
　　情形下，產生行為人所受的刑罰超過其所應負擔罪責的個案
　　，不符憲法罪刑相當原則，牴觸憲法第23條比例原則。於此
　　範圍內，有關機關應自本解釋公布之日起2年內，依本解釋
　　意旨修正之。於修正前，為避免發生罪刑不相當的情形，法
    院就該個案應依本解釋意旨，裁量是否加重最低本刑（司法
    院釋字第775號解釋意旨參照）。被告有如事實欄一所載之
    論罪科刑及執行完畢之記錄，有本院被告前案紀錄表在卷可
    佐。被告受有期徒刑執行完畢後，5年以內故意再犯本件有
    期徒刑以上之罪，為累犯。審酌被告前曾犯多次竊盜犯行及
    上揭前科情形後，認其有特別惡性且對刑罰反應力薄弱，應
    依刑法第47條第1項規定加重其刑（含最低本刑）。
三、撤銷改判之理由：
　㈠原審認被告罪證明確，予以論罪科刑，固非無見。惟查：被
    告與陳煦盈就上開犯行間，有犯意聯絡與行為分擔，應論以
    共同正犯，原審法院同此認定，然於主文欄內漏未諭知共同
    加重竊盜之旨，容有未當；又共同被告之犯罪所得應就各人
    實際分受所得之數為沒收（詳後述），原審就被告犯罪所得
    部分諭知「未扣案如附表所示之犯罪所得與陳煦盈共同沒收
    ，於全部或一部不能沒收或不宜執行沒收時，共同追徵其價
    額」，亦非妥適。被告上訴略以：陳煦盈非單純共同正犯，
    因陳煦盈以自殺及分手脅迫被告，被告才會鋌而走險，因感
    情問題一時失去理智才會犯下大錯，請予輕判云云。惟按量
    刑之輕重係實體法上賦予法院得為自由裁量之事項，倘其已
    斟酌刑法第57條各款所列情狀，而未逾越法定刑度，或濫用
    其權限，即不得任意指摘為違法。原判決就如何量定被告犯
    行宣告刑之理由，業已審酌刑法第57條各款情形，予以綜合
    考量後，在法定刑內科處其刑，並說明論罪科刑之各項法律
    依據，尚難遽指為違法，被告以原審量刑過重提起上訴，雖
    無理由，惟原判決既有上開可議之處，即屬無可維持，自應
    由本院將原判決予以撤銷改判。
　㈡爰審酌被告不思以正當方式獲取財物，竟圖不勞而獲，恣為
    竊盜犯行，顯然欠缺對他人財產權之尊重，甚而於行竊時在
    和昭訓練班內便溺，行舉低劣，益徵其惡性非輕，本應從重
    量處，惟念其犯後坦承罪行，兼衡其自述高職肄業之智識程
    度、從事物流及工地工作、未婚之家庭生活經濟狀況（見本
    院卷第58頁），暨其於本件之分工、參與程度、所生損害、
    犯罪動機、目的、手段、素行等一切情狀，酌情量處如主文
    第2項所示之刑，以資懲儆。
  ㈢按犯罪所得，屬於犯罪行為人者，沒收之；於全部或一部不
    能沒收或不宜執行沒收時，追徵其價額，刑法第38條之1第1
     項前段、第3項分別定有明文。又沒收係以犯罪為原因而對
    於物之所有人剝奪其所有權，將其強制收歸國有之處分，其
    重點在於犯罪行為人及第三人所受不法利得之剝奪，故實際
    上並無利得者自不生剝奪財產權之問題；參諸民事法上多數
    利得人不當得利之返還，並無連帶負責之適用，因此，即令
    二人以上共同犯罪，關於犯罪所得之沒收、追繳或追徵，亦
    應各按其實際利得數額負責，並非須負連帶責任，此與犯罪
    所得之追繳發還被害人，重在填補損害而應負連帶返還之責
    任（司法院院字第2024號解釋意旨參照），以及以犯罪所得
    作為犯罪構成（加重）要件類型者，基於共同正犯應對犯罪
    之全部事實負責，則就所得財物應合併計算之情形，均有不
    同。因之，最高法院往昔採連帶沒收共同正犯犯罪所得之相
    關見解，業經該院104年度第13次刑事庭會議決議不再供參
    考，並改採應就各人實際分受所得之數為沒收。所謂各人「
    實際分受所得」，係指各人「對犯罪所得有事實上之處分權
    限」，共同正犯各人實際上有無犯罪所得，或其犯罪所得之
    多寡，應由事實審法院綜合卷證資料及調查所得認定之（最
    高法院105年度台上字第1733號判決意旨參照）；倘若共同
    正犯各成員內部間，對於不法利得分配明確時，固應依各人
    實際分配所得沒收；然若共同正犯成員對不法所得並無處分
    權限，其他成員亦無事實上之共同處分權限者，自不予諭知
    沒收；至共同正犯各成員對於不法利得享有共同處分權限時
    ，則應負共同沒收之責（最高法院104年度台上字第3937號
    判決意旨參照）。
　⒈查被告於原審及本院時供稱：竊得之金錢及商品卡，伊與陳
    煦盈一起花掉了等語（見原審卷第49頁、本院卷第58頁），
    堪認被告與陳煦盈之犯罪所得各為所竊得附表編號1、2之半
    數，被告之犯罪所得即如附表編號1、2「犯罪所得」欄所示
    ，該等犯罪所得雖均未扣案，仍應依修正後刑法第38條之1
    第1項、第3項規定諭知沒收，於全部或一部不能沒收或不宜
    執行沒收時，皆追徵其價額。 
  ⒉至附表編號3所示之手機1支，業已轉交陳煦盈一節，為被告
    供明在卷（見原審卷第49頁），復查無積極證據證明該手機
    為被告持有或處分，自難認為被告之犯罪所得，無從宣告沒
    收，附此敘明。
據上論斷，應依刑事訴訟法第369條第1項前段、第364條、第299
條第1項前段，刑法第28條、第321條第1項第2款、第47條第1 項
第38條之1第1項、第3項，刑法施刑法第1條之1第1項，判決如主
文。
本案經檢察官陳雅譽提起公訴，檢察官黃騰耀到庭執行職務。
中　　華　　民　　國　　109 　年　　7 　　月　　28　　日
                  刑事第九庭    審判長法　官  潘翠雪
                                      法　官  葉力旗
                                      法　官  陳俞婷
以上正本證明與原本無異。
不得上訴。
                                      書記官  陳麗津
中　　華　　民　　國　　109 　年　　7 　　月　　28　　日

附錄：本案論罪科刑法條全文
中華民國刑法第321條（加重竊盜罪）
犯前條第1項、第2項之罪而有下列情形之一者，處6月以上5年以
下有期徒刑，得併科50萬元以下罰金：
一、侵入住宅或有人居住之建築物、船艦或隱匿其內而犯之。
二、毀越門窗、牆垣或其他安全設備而犯之。
三、攜帶兇器而犯之。
四、結夥三人以上而犯之。
五、乘火災、水災或其他災害之際而犯之。
六、在車站、港埠、航空站或其他供水、陸、空公眾運輸之舟、
    車、航空機內而犯之。前項之未遂犯罰之。
附表：
編號 品       名 數      量 犯罪所得 1 現金 新臺幣參萬肆仟肆佰元 新臺幣壹萬柒仟貳佰元 2 7-11便利商店商品卡 數張（價值新臺幣肆仟元） 數張（價值新臺幣貳仟元） 3 三星廠牌手機 壹支 無